【裁判字號】    89,交訴,145
【裁判日期】    891017
【裁判案由】    業務過失致死
【裁判全文】
臺灣高雄地方法院刑事判決                        八十九年度交訴字第一四五號
    公  訴  人  臺灣高雄地方法院檢察署檢察官
    被      告  甲○○
右列被告因業務過失致死案件，經檢察官提起公訴（八十九年度偵字第九四一三號）
，本院判決如左：
    主  文
甲○○從事業務之人，因業務上之過失致人於死，處有期徒刑捌月，緩刑貳年。
    事  實
一、甲○○考領有普通大貨車駕駛執照，係展倚鋁業股份有限公司（下稱展倚公司）
    員工，偶爾亦需駕駛公司所有之大貨車運送貨物，係以從事駕駛為其附隨業務之
    人，於民國八十九年四月十七日下午，駕駛公司所有車牌號碼ＵＲ─八○三號（
    起訴書誤載為ＵＫ─八○三號）大貨車送貨，沿高雄縣岡山鎮○○路由北往南（
    即阿蓮往岡山）方向行駛，於同日下午四時五十五分許，行經岡山鎮○○路欲左
    轉至該路四六○巷行駛時，本應注意汽車行至無號誌交岔路口時，轉彎車應讓直
    行車先行，而當時天候晴，日間光線自然，道路舖有柏油，路況正常，並無障礙
    物或其他缺陷，視距良好，且依其智識、能力亦無不能注意之情事，詎於行至前
    揭路口，竟疏未注意及此，適有未配戴安全帽之李文銀，騎乘車牌號碼ＷＢＷ─
    五六七號（起訴書誤載為ＷＥＷ─五六七號）輕型機車，沿成功路由南往北方向
    行駛，於行至該交岔路口時，亦疏未注意汪進南所駕駛之大貨車正在左轉，即貿
    然直行，又疏未採取任何煞避措施，造成李文銀所騎乘機車之車頭正面撞及甲○
    ○所駕駛之大貨車右後車尾護欄處，致使李文銀人、車倒地，受有頭部外傷、外
    傷性顱內出血、肋骨骨折等傷害，雖送醫急救，仍於同年月二十五日凌晨二時三
    十分許不治死亡。甲○○於犯罪尚未被發覺前，即主動向前往現場處理且尚不知
    肇事者為何人之高雄縣警察局岡山分局壽天派出所警員乙○○坦承肇事，並接受
    本院裁判。
二、案經高雄縣警察局岡山分局報請臺灣高雄地方法院檢察署檢察官偵查起訴。
    理  由
一、訊據被告甲○○，對於在右揭時、地駕車肇事，致李文銀受有前開傷害，雖送醫
    急救，仍於同月二十五日凌晨二時三十分許不治死亡之事實，坦承不諱，並有道
    路交通事故調查報告表、肇事現場照片七幀附在相驗卷可資佐證。又被害人李文
    銀確係因本件交通事故引起頭部外傷、外傷性顱內出血不治死亡之事實，亦經臺
    灣高雄地方法院檢察署檢察官督同法醫師相驗明確，製有驗斷書、相驗屍體證明
    書、勘驗筆錄附卷可憑。被告前開自白，堪信為真實。
二、按汽車行駛至無號誌交岔路口時，本應注意轉彎車應讓直行車先行，道路交通安
    全規則第一百零二條第一項第二款定有明文。被告既考領有普通大貨車駕駛執照
    ，前揭規定自應知悉，且亦為其應注意並能注意之義務，則其駕車自成功路欲左
    轉至該路四六○巷行駛時，理應注意應讓直行車先行；而肇事當時之天候晴、日
    間光線自然，道路舖有柏油，乾燥無缺陷，亦無任障礙物，有前揭道路交通事故
    調查報告表可憑，再依被告之智識、能力亦無不能注意之情事，詎被告竟疏未注
    意讓沿成功路由南往北方向直行而來之被害人機車先行，即貿然左轉，致該大貨
    車右後車尾護欄處擦撞被害人所騎乘之機車，使被害人受創死亡，被告之駕駛行
    為有過失，至為顯然。又按汽車（依道路交通安全規則第二條第一款、第三條第
    六款規定，機車係屬道路交通管理處罰條例及該條例第九十二條授權制定之道路
    交通安全規則所規定之「汽車」之一種）駕駛人應隨時注意車前狀況，並隨時採
    取必要之安全措施，以避免危險之發生，道路交通安全規則第九十四條第三項定
    有明文。而本件車禍發生在成功路北上慢車道與該路四六○巷巷口附近，被告之
    大貨車已過北上快車道，被害人騎乘機車前輪正面撞及被告所駕駛之大貨車右後
    車尾護欄處，而非被告欄腰撞及被害人所騎乘之機車，及肇事現場並無任何機車
    煞車痕、刮地痕等情，此有卷附肇事現場及車損照片可稽，顯見被害人騎稱機車
    行至上開交岔路口時，疏未注意被告所駕駛之大貨車正在左轉，即貿然前行而致
    生車禍，被害人之駕駛行為亦有疏未注意車前狀況之過失，至為顯然。再被害人
    騎乘機車疏未注意配戴安全帽，業經前開道路交通事故調查報告表載明，且被害
    人致死之直接原因為頭部外傷、外傷性顱內出血之傷害，是被害人疏未配帶安全
    帽，就本件車禍之擴大，與有過失。惟被害人之上開過失，仍不得解免被告過失
    罪責，附此敘明。又被害人確因本件車禍傷重不治死亡，已詳如前述，是被告之
    過失犯行與被害人之死亡間，顯有相當因果關係。本件事證已臻明確，被告過失
    致人於死犯行，洵堪認定。
三、被告甲○○考領有普通大貨車駕駛執照，為展倚公司之員工，偶爾亦需駕駛公司
    所有之大貨車運送貨物，係以從事駕駛為其附隨業務之人，而肇事當時係欲前往
    送貨，被告正在執行其附隨業務甚明，其駕車過失致人於死，核其所為，係犯刑
    法第二百七十六條第二項之業務過失致人於死罪。而被告於肇事後，犯罪未被發
    覺前，主動向前往現場處理且尚不知犯罪嫌疑人之高雄縣警察局岡山分局壽天派
    出所警員乙○○坦承肇事，此為被告所自承在卷，亦有職務報告書乙紙在卷可憑
    ，嗣並接受偵審裁判，合乎自首之規定，應依刑法第六十二條前段規定，減輕其
    刑。爰審酌被告駕駛大貨車送貨，理應更加注意行車之安全，於行至無號誌交岔
    路口左轉彎時，竟疏未注意讓直行車先行而肇事，惟犯後坦承犯行，顯有悔意，
    且事後已與被害人家屬達成民事和解，賠償損害新台幣二百三十一萬餘元（函強
    制汽車責任保險金一百二十萬元），此有和解書影本乙紙在卷可憑，及被害人李
    文銀行至交岔路口疏未注意被告駕駛之大貨車正在左轉車，即貿然前行，致其騎
    乘之機車車頭正面撞及被告之大貨車，就本件車禍之發生亦有過失，及被害人疏
    未注意配戴安全帽就本件車禍之擴大與有過失等一切情狀，量處如主文所示之刑
    。又被告前未曾受有期徒刑以上刑之宣告，有臺灣高等法院被告全國前案紀錄表
    一紙在卷可稽，其因一時疏失，致罹刑典，事後已坦承犯行，深具悔意，並與被
    害人家屬達成和解，已如前述，經此刑之宣告後，應知警惕而無再犯之虞，本院
    因認以暫不執行其刑為當，予以宣告緩刑二年，以啟自新。
據上論斷，應依刑事訴訟法第二百九十九條第一項前段、刑法第二百七十六條第二項
、第六十二條前段、第七十四條第一款，罰金罰鍰提高標準條例第一條前段，判決如
主文。
本案經檢察官郭武義到庭執行職務
中      華      民      國    八十九    年      十      月     十七     日
                                  臺灣高雄地方法院交通法庭
                                      法  官  廖  純  卿
右正本證明與原本無異。
如不服本判決，應於判決送達後十日內，向本院提出上訴狀。
                                      書記官  林  孝  聰
中    華    民    國      八十九      年      十      月      十七      日
附錄本案論罪科刑法條全文：
刑法第二百七十六條第二項。
從事業務之人，因業務上之過失犯前項之罪者，處五年以下有期徒刑或拘役，得併科
y三千元以下罰金。


司法院資訊處製作；財團法人民間司法改革基金會備份。
